【裁判字號】    95,訴,857
【裁判日期】    950731
【裁判案由】    侵權行為損害賠償
【裁判全文】
臺灣板橋地方法院民事判決               95年度訴字第857號
原      告  乙○○
                        樓Ａ棟.
被      告  甲○○
上列當事人間請求侵權行為損害賠償事件，經本院於民國95年7
月17日言詞辯論終結，判決如下：
    主  文
被告應給付原告貳佰萬元，及自民國九十四年十月二十八日起至
清償日止，按年息百分之五計算之利息。
原告其餘之訴駁回。
訴訟費用由被告負擔三分之二，餘由原告負擔。
本判決第一項於原告以新台幣貳拾萬元為被告供擔保後，得假執
行。
原告其餘假執行之聲請駁回。
    事實及理由
一、程序方面：
    本件被告未於言詞辯論期日到場，核無民事訴訟法第386 條
    各款所列情形，爰依原告聲請，由其一造辯論而為判決。
二、原告主張：
  (一)兩造間為夫妻關係，被告竟於民國93年6 月初到6 月中旬期
    間的某日，在臺灣地區的不詳處所與被告丙○○（已經和解
    ）發生了通姦的行為，其後丙○○於94年2 月16日產下了她
    與被告甲○○發生性行為所生的1 個男孩子丁○○（年籍姓
    名均詳卷內所載，該名孩子已於94年6 月5 日死亡）。被告
    之前開通姦行為除傷害兩造間婚姻之圓滿外，甚進而通姦生
    子，造成原告極大精神痛苦，爰依民法第184 條第1 項後段
    、第185 條、第195 條第1 、3 項規定，訴請法院審酌被告
    侵權行為之情狀及原告為國立台北商專附設空中商專國貿科
    畢業，自94年10月起任職少華企業股份有限公司，月薪新臺
    幣（下同）40,000元；被告為國防醫學院醫學系畢業，91年
    以後自行開立診所從事醫師業務迄，名下有多筆不動產、汽
    車及股票投資等情，判令被告賠償原告2,000,000 元非財產
    損害賠償。
  (二)另被告甲○○基於傷害之故意，於93年12月24日下午4 時許
    ，在其經營之「安心診所」（臺北縣中和市○○路67號）內
    ，毆打原告，致原告受到左頷部瘀腫1.5 ×0.58公分、左前
    臂挫傷瘀腫3 ×3 公分，右腳跟部擦傷0.5 ×0.5 公分等傷
    害，嗣又再於94年1 月21日凌晨3 點左右，在臺北縣中和市
    ○○路127 巷4 弄5 之3 號4 樓原來的住處，再次毆打了原
    告，使原告受有臉部右面挫傷併瘀傷、右臉頰內側裂傷等傷
    害。此部分則本於民法第184 條第1 項前段、第195 條第1
    項規定請求被告賠償原告非財產損害賠償1,000,000 元。
  (三)併為聲明：被告應給付原告3,000,000 元，及自起訴狀繕本
    送達翌日（94年10月28日）起至清償日止，按年息5%計算之
    利息；原告願供擔保請准宣告假執行。
三、原告主張：被告為原告之夫，於93年6 月初至中旬某日間與
    丙○○通姦；被告於93年12月24日及94年1 月21日毆打原告
    成傷等情。被告對於伊與原告為夫妻關係一節，並未爭執，
    且有戶籍謄本1 份在卷可佐。惟否認伊有於前開時地與丙○
    ○發生性行為及毆打原告，辯稱：伊與丙○○係於93年5 月
    21 日 至同年月23日出境後在美國發生性行為1 次，並未在
    國內發生性行為；伊亦未毆打原告等語。經查：
  (一)按故意以背於善良風俗之方法，加損害於他人者，應負損害
    賠償之責；又不法侵害他人基於父、母、子、女或配偶關係
    之身份法益而情節重大者，被害人雖非財產上之損害，亦得
    請求賠償相當之金額，民法第184 條第1 項後段、第195 條
    第3 項準用同條第1 項定有明文。本件關於原告主張，被告
    以背於善良風俗方法侵害原告基於配偶關係之身份法益，應
    負擔非財產損害賠償等情。被告甲○○與丙○○雖於刑事案
    件審理時均辯稱他們2 人是在93年5 月21日至同年月23日赴
    美期間發生1 次性關係，惟：
    (1)原告主張：被告與丙○○發生性關係後，曾於94年6 月24
      日產下一子等情，除與丙○○所述相符外，並據提出戶籍
      本一份附卷為佐。觀諸前開戶籍謄本記事欄復記載：該名
      小孩乃94年3 月7 日經被告認領，並約定由被告監護等情
      。按諸一般經驗法則，倘該名小孩並非被告之子，被告應
      無認領甚爭取監護權之必要。被告復未再提出其餘反證以
      供本院審酌，經本院調查之結果，原告前開主張，應可認
      為真正。
    (2)再根據卷附臺北市立聯合醫院94年5 月13日函復以：丙○
      ○於94年2 月16日於本院剖腹產娩出1 男嬰（即前述被告
      之子），依其主訴最後1 次月經（最後1 次的經期係指最
      後1 次月經的開始日）為「93年5 月21日」等情；同醫院
      94年6 月7 日再函復：丙○○之子於94年2 月16 日 出生
      ，出生體重2600公克；依病歷記載，蔡婦係因子宮頸巨大
      肌瘤及胎位臀位不正而接受剖腹產手術，產檢第1次 為93
      年11月9 日，當時依月經推算為24週，超音波推算為21週
      ，且生產時94年2 月16日推算為36週，生產時胎兒為2600
      公克，無胎兒過大現象等情，則縱被告與丙○○於前往美
      國期間發生性行為，丙○○亦不可能因生理期間之性行為
      而受孕。即丙○○受孕日，並非在國外（被告與丙○○除
      93年5 月21日起至同年月23日止3 日外，丙○○可能受孕
      期間，被告與丙○○均在國內），準此，被告抗辯：其等
      並未在國內發生性行為，因性行為所生之子係在美國受孕
      等情，並無可採。原告主張，依據醫學知識應可以認定丙
      ○○的受孕時間，是在93年6 月初到6 月中，被告於該段
      期間應有與丙○○發生性行為等情，為可採信。
    (3)從而，原告本於民法第184 第1 項後段、第195 條第3 項
      準用同條第1 項規定，請求被告賠償非財產損害賠償，即
      屬有據。查原告為國立台北商專附設空中商專國貿科畢業
      ，自94年10月起任職少華企業股份有限公司，月薪40,000
      元；被告為國防醫學院醫學系畢業，91年以後自行開立診
      所從事醫師業務迄，名下有多筆不動產、汽車及股票投資
      等情，有薪資單、土地及建物登記謄本及財產查詢資料在
      卷可佐，且未據被告到場爭執，自堪認為真正。經本院參
      酌兩造之經濟能力、身分、地位及本件通姦侵權行為所生
      原因等一切情狀，認原告請求之非財產上損害賠償數額以
      1,000,000 元為妥適，逾此部分之請求，則屬過巨，應予
      駁回。
  (二)按因故意或過失，不法侵害他人之權利者，負損害賠償責任
    ；不法侵害他人之身體、健康、名譽、自由、信用、隱私、
    貞操，或不法侵害其他人格法益而情節重大者，被害人雖非
    財產上之損害，亦得請求賠償相當之金額，民法第184 條第
    1 項前段、第195條第1項分別定有明文。本件關於原告主張
    被告故意毆傷原告等情，被告雖於相關刑事案件審理時否認
    有毆打之行為。惟：
    (1)原告主張前開事實除據提出診斷證明書二紙為證外，關於
      毆打事件發生後原告報案跟處理經過的情形，亦經證人陳
      科元、蕭文維、謝維隆、潘威志（即臺北縣政府警察局中
      和派出所的員警）於94年4 月28日、5 月25 日 相關刑事
      案件偵查中證述明確在卷，有訊問筆錄在卷可查。經本院
      調查之結果，原告前開主張自可認為真正。
    (2)從而，原告本於民法第184 第1 項前段、第195 條第1 項
      規定，請求被告賠償非財產損害賠償，即屬有據。經本院
      參酌前述兩造之經濟能力、身分、地位及本件傷害侵權行
      為所生原因等一切情狀，認原告請求之非財產上損害賠償
      1,000,000 元並未過巨，應予准許。
四、綜上，原告本於侵權行為法律關係請求被告給付原告2,000,
    000 元，及自起訴狀繕本送達翌日（94 年10 月28日）起至
    清償日止，按年息5%計算之利息，為有理由，應予准許；逾
    此部分之請求，則屬無據，應予駁回。
五、原告陳明願供擔保，聲請告假執行，核無不合，爰酌定相當
    擔保金額准許之。
結論：原告之訴為一部有理由、一部無理由，依民事訴訟法第38
5 條第1 項前段、第78條、第390 條第2 項，判決如主文。
中    華    民    國    95    年    7     月    31    日
                  民事第一庭    法  官  黃信滿
以上正本係照原本作成
如對本判決上訴，須於判決送達後20日內向本院提出上訴狀
中    華    民    國    95    年    8     月      1   日
                                書記官  林月蓉


司法院資訊處製作；財團法人民間司法改革基金會備份。
